---
title: "Solution"
output: html_document
---

```{r setup, include=FALSE}
knitr::opts_chunk$set(echo = TRUE)
```

## Problem
Una empresa ha venido desarrollando dos programas de fidelizar a sus consumidores. La división de mercadeo decidió emplear una estrategia en la zona 1 que implicaba un descuento cada vez que se realizaba una compra. Por otro lado, en la zona 2 se decidió implementar un sistema de puntos por cada venta. Puntos que después se podían convertir en productos. Las dos zonas se seleccionaron por dos razones. Primero, las dos zonas geográficas están separadas y ningún cliente de una zona se moviliza a la otra para comprar. Y segundo, las características de los consumidores y las ventas antes de las medidas son muy similares.

La gerencia de mercadeo quiere determinar, empleando solo el criterio de las ventas, cuál delos dos esquemas es mejor. Nuestra tarea es ayudarle a la gerencia de mercadeo a tomar esa decisión. Para tomar dicha decisión se cuenta con las ventas realizadas a mil clientes en cada una de las dos zonas.

¿Cómo tomar la decisión?

## Setup
```{r librarySetup}
library(gplots)
library(psych)
library(Rmisc)
```

## Load data
```{r loadData}
data<-read.csv('data.csv')

head(data)
dim(data)
class(data)
```

## Describe data
```{r describe}
describe(data[,2:3])

summary(data)

layout(matrix(c(1,2), 2,1, byrow=TRUE))
hist(data$zona1)
hist(data$zona2)

hist(data$zona1, xlim = c(0,3500), ylim = c(0,200), breaks=25)
hist(data$zona2, xlim = c(0,3500), ylim = c(0,200), breaks=25)
```

## Test data
```{r test}
t.test(data$zona1)
t.test(data$zona1, conf.level = 0.99)$conf.int

t.test(data$zona2)
t.test(data$zona2, conf.level = 0.99)$conf.int

CI(data$zona1)
CI(data$zona2)
```

## ANOVA
### Transform
```{r transform}
zona <-rep(c("zona1", "zona2"), each = 1000)
ventas <- c(data$zona1, data$zona2)
data1<-as.data.frame(cbind(zona, ventas))
data1[990:1010,]
class(data1)
```

### Check data
```{r check}
class(data1$zona) 
class(data1$ventas)
```

### Fix data type
```{r fix}
data1$ventas <- as.numeric(data1$ventas)
class(data1$ventas)
```

### Build table
```{r build}
fit <- aov(ventas ~ zona, data=data1)
summary(fit)
print(fit)
```