---
title: Seleccion Automatica
author: Lina Quintero, Felipe Clement
output: html_document
---

```{r libs, include=FALSE}
library(car)
```

# Carga de datos

```{r carga}
data <- read.csv("data.csv")[, -1]
str(data)
```

# Modelo

```{r model}
model <- lm(shares ~ num_hrefs + average_token_length + data_channel_is_entertainment + kw_min_min + kw_min_avg + kw_max_avg + kw_avg_avg + self_reference_min_shares + max_negative_polarity, data)
summary(model)
```

## Pruebas de multicolinealidad

```{r p}
vif(model)
```
Los resultados implican la existencia de un problema de multicolinealidad. En este caso, el VIF para las variables kw_avg_avg y kw_max_avg es grande (mayor a 4)

## Kappa

```{r k}
XTX <- model.matrix(model)
e <- eigen(t(XTX) %*% XTX)
e$val

lambda.1 <- max(e$val)
lambda.k <- min(e$val)
kappa <- sqrt(lambda.1 / lambda.k)
kappa
```
El estadistico kappa es muy grande, de manera que esta prueba coincide con la anterior sobre el problema existente de multicolinealidad.

Las variables que denotan el sintoma de multicolinealidad son: 
-kw_avg_avg: Avg. keyword (max.shares)
-kw_max_avg: Avg. keyword (avg. shares)
Sin embargo no estamos frente a un caso de multicolinealidad perfecta, así que procedemos a solucionarlo:

```{r model2}
model2 <- lm(shares ~ num_hrefs + average_token_length + data_channel_is_entertainment + kw_min_min + kw_min_avg + kw_max_avg +  self_reference_min_shares + max_negative_polarity, data)
summary(model2)
vif(model2)
XTX2 <- model.matrix(model2)
e2 <- eigen(t(XTX2) %*% XTX2)
e2$val

lambda.1.2 <- max(e2$val)
lambda.k.2 <- min(e2$val)
kappa2 <- sqrt(lambda.1.2 / lambda.k.2)
kappa2
```

de manera que no se podría solucinar la multicolinealidad.

