---
title: Seleccion Automatica
author: Lina Quintero, Felipe Clement
output: html_document
---

```{r libs, include=FALSE}
library(RcmdrMisc)
library(AER)
```

# Carga de datos

```{r carga}
data <- read.csv("data.csv")[, -1]
str(data)
```

# Modelo

```{r model}
model <- lm(shares ~ ., data)
summary(model)
```

# Seleccion automatica


## Modelo seleccionado por forward-BIC

Usamos las siguientes lineas para generar los modelos usando el criterio BIC de manera forward y backward.

### Modelo forward

```{r fwd}
model_forward <- stepwise(model, direction = "forward", criterion = "BIC")
```

### Modelo backward

```{r back}
model_backward <- stepwise(model, direction = "backward", criterion = "BIC")
```

## Modelo seleccionado por backward-BIC

Los siguientes modelos no se encuentran anidados, por lo tanto se procedera a esciger el mejor modelo por medio de las pruebas J y Cox.

```{r backward}
summary(model_forward)
summary(model_backward)
```

## Comparación de ambos modelos

La prueba J (usando un grado de confianza del 99.9%), para la `H0: model_foward` tiene un p-valor pequeño, con el cual rechazamos la `H0`, lo cual significa que no podemos concluir a favor de `model_forward`. De manera analoga, para la `H0: model_backward`, sucede lo mismo, por lo tanto esta prueba no es concluyente. Aplicaremos la prueba Cox.

```{r comp_j}
jtest(model_forward, model_backward)
```

Para la prueba Cox, obtenemos resultados similares a la prueba J, no podemos concluir cual modelo es mejor.

```{r comp_cox}
coxtest(model_forward, model_backward)
```

Compararemos por medio del r cuadrado (ya que ambos modelos tienen el mismo numero de variables). Debido a que `model_backward` tiene un r cuadrado levemente mas alto, escogemos este como el mejor modelo.

```{r r2}
summary(model_forward)$r.squared
summary(model_backward)$r.squared
```
