---
title: Taller en clase 2
author: Lina Marcela Quintero - Felipe Clement
---

```{r installs, include=FALSE}
library(readxl)
library(forecast)
library(tseries)
```


```{r load, include=FALSE}
# # Lectura de datos
#
# Se cargan los datos de personas ocupadas.
data <- read_excel("datosEmpleo.xlsx", col_types = c("date", "numeric", "numeric", "numeric", "numeric"))

data.ts <- ts(data[, -1], start = c(2001, 1), frequency = 12)

ocupados.ts <- data.ts[, 2]

ts.plot(ocupados.ts, main = "Ocupados mensual (13 ciudades)")
```


```{r test_data, include=FALSE}
# Separacion de datos de prueba
ocupados.training <- window(ocupados.ts, end = c(2018, 4))
ocupados.test <- window(ocupados.ts, start = c(2018, 5))
```

```{r models, include=FALSE}
#
# # Creacion de modelos
#
# Se crean modelos con tendencia y componente estacional.
res.t.pol.1.season <- tslm(ocupados.training ~ poly(trend, 1) + season, data = ocupados.training)
res.t.pol.2.season <- tslm(ocupados.training ~ poly(trend, 2) + season, data = ocupados.training)
res.t.pol.3.season <- tslm(ocupados.training ~ poly(trend, 3) + season, data = ocupados.training)
res.t.pol.4.season <- tslm(ocupados.training ~ poly(trend, 4) + season, data = ocupados.training)
res.t.pol.5.season <- tslm(ocupados.training ~ poly(trend, 5) + season, data = ocupados.training)
res.t.pol.6.season <- tslm(ocupados.training ~ poly(trend, 6) + season, data = ocupados.training)
res.t.pol.7.season <- tslm(ocupados.training ~ poly(trend, 7) + season, data = ocupados.training)
res.t.pol.8.season <- tslm(ocupados.training ~ poly(trend, 8) + season, data = ocupados.training)
res.t.pol.9.season <- tslm(ocupados.training ~ poly(trend, 9) + season, data = ocupados.training)
res.t.pol.10.season <- tslm(ocupados.training ~ poly(trend, 10) + season, data = ocupados.training)
```


```{r eval_models, include=FALSE}

# Evaluacion de supuestos

# Se evaluan los supuestos de los erorres de los modelos.
## Autocorrelacion
tabla.Box.Pierce <- function(residuo, max.lag = 20,
                             type = "Box-Pierce") {
  # se crean objetos para guardar los resultados
  BP.estadistico <- matrix(0, max.lag, 1)
  BP.pval <- matrix(0, max.lag, 1)

  # se calcula la prueba para los diferentes rezagos
  for (i in 1:max.lag) {
    BP <- Box.test(residuo, lag = i, type = type)
    BP.estadistico[i] <- BP$statistic
    BP.pval[i] <- round(BP$p.value, 5)
  }
  labels <- c("Rezagos", type, "p-valor")

  Cuerpo.Tabla <- cbind(
    matrix(1:max.lag, max.lag, 1),
    BP.estadistico, BP.pval
  )
  TABLABP <- data.frame(Cuerpo.Tabla)
  names(TABLABP) <- labels
  return(TABLABP)
}

tabla.Box.Pierce(resid(res.t.pol.1.season))
tabla.Box.Pierce(resid(res.t.pol.2.season))
tabla.Box.Pierce(resid(res.t.pol.3.season))
tabla.Box.Pierce(resid(res.t.pol.4.season))
tabla.Box.Pierce(resid(res.t.pol.5.season))
tabla.Box.Pierce(resid(res.t.pol.6.season))
tabla.Box.Pierce(resid(res.t.pol.7.season))
tabla.Box.Pierce(resid(res.t.pol.8.season))
tabla.Box.Pierce(resid(res.t.pol.9.season))
tabla.Box.Pierce(resid(res.t.pol.10.season))
# Se concluye que ningun modelo presenta autocorrelacion de los errores.
```



```{r homosc, include=FALSE}
# Homoscedasticidad
# Se hace la prueba de Ljung-Box.
tabla.Box.Pierce(resid(res.t.pol.1.season)^2, type = "Ljung-Box")
tabla.Box.Pierce(resid(res.t.pol.2.season)^2, type = "Ljung-Box")
tabla.Box.Pierce(resid(res.t.pol.3.season)^2, type = "Ljung-Box")
tabla.Box.Pierce(resid(res.t.pol.4.season)^2, type = "Ljung-Box")
tabla.Box.Pierce(resid(res.t.pol.5.season)^2, type = "Ljung-Box")
tabla.Box.Pierce(resid(res.t.pol.6.season)^2, type = "Ljung-Box")
tabla.Box.Pierce(resid(res.t.pol.7.season)^2, type = "Ljung-Box")
tabla.Box.Pierce(resid(res.t.pol.8.season)^2, type = "Ljung-Box")
tabla.Box.Pierce(resid(res.t.pol.9.season)^2, type = "Ljung-Box")
tabla.Box.Pierce(resid(res.t.pol.10.season)^2, type = "Ljung-Box")
# Se concluye que ningun modelo presenta comportamiento ARCH o GARCH.
```


```{r norm, include=FALSE}
#
# # Normalidad
#
# Se prueba normalidad de los errores.
jarque.bera.test(resid(res.t.pol.1.season))
jarque.bera.test(resid(res.t.pol.2.season))
jarque.bera.test(resid(res.t.pol.3.season))
jarque.bera.test(resid(res.t.pol.4.season))
jarque.bera.test(resid(res.t.pol.5.season))
jarque.bera.test(resid(res.t.pol.6.season))
jarque.bera.test(resid(res.t.pol.7.season))
jarque.bera.test(resid(res.t.pol.8.season))
jarque.bera.test(resid(res.t.pol.9.season))
jarque.bera.test(resid(res.t.pol.10.season))

# No se puede rechazar la hipotesis nula de normalidad, concluimos que todos los residuos se comportan normalmente.
```



```{r eval_test, include=FALSE}
# Evaluacion de modelos

# Se estiman modelos con combinaciones de tendencia y estacionalidad.
RMSE <- as.data.frame(matrix(NA, nrow = 1, ncol = length(1:10)))

for (j in 1:10) {
  colnames(RMSE)[j] <- noquote(paste("pol", j, "season", sep = "."))

  Pronosticos <- forecast(tslm(ocupados.training ~ poly(trend, order = j) + season, ocupados.training), h = 12)$mean

  RMSE[, j] <- accuracy(Pronosticos, ocupados.test)["Test set", "RMSE"]
}

RMSE

# Entre los modelos se encuentra que el de orden polinomial 6 es el mejor, segun la evaluacion en el test set basado en el RMSE.
```

Para generar pronosticos de los Ocupados en Colombia en el proximo año, se estiman 10 modelos que incluyen componentes estacionales y de tendencia. A cada uno de estos modelos se le realizan pruebas estadisticas para verificar los supuestos que validan las conclusiones estadisticas de los modelos, es decir, sus predicciones. 

Para todos los modelos se concluye que el sus residuos cumplen con todos los supuestos, por lo tanto se emplea cross-validation para encontrar el mejor modelo entre estos 10. Se encuentra que el mejor modelo es aquel que incluye una tendencia polinomica de orden 3 y un componente estacional. Las predicciones entregadas por el modelo son:

```{r pred}
pronostico <- forecast(tslm(ocupados.ts ~ poly(trend, 3) + season, ocupados.ts), h = 12)
library(ggplot2)
autoplot(pronostico) + ggtitle("Pronóstico para el próximo año de los Ocupados con tendencia polinómica \n (13 ciudades)")

Pronsoticos <- hw(ocupados.ts, h = 12, seasonal = "additive")
Pronosticos
```
