---
title: Hubway
author: Felipe Clement Santacruz
date: "`r Sys.Date()`"
output:
  html_document:
    toc: true
    toc_depth: 3
    number_sections: true
    theme: yeti
---

```{r libs, include=FALSE}
library(tidyverse)
library(lubridate)
library(mapproj)
library(sp)
gctorture(FALSE)
```

*Nota*: El chunk 2.3 se demora un poco en ejecutarse al comienzo, pero tiene la opcion de cache habilitada, entonces en las proximas cargas no demorara mucho.

# Carga de Datasets {.tabset .tabset-pills}

Se realiza la carga de los datasets:

* `trips`: Archivo CSV con viajes de Hubway
* `stations`: Archivo CSV con estaciones de Hubway

## Viajes

```{r load_trips, cache=TRUE}
trips_raw <- read.csv("trips.csv")
str(trips_raw)
```

## Stations

```{r load_stations}
stations_raw <- read.csv("stations.csv")
str(stations_raw)
```

## Crimes

```{r load_crimes}
crimes_raw <- read.csv("crimes.csv", sep = ";")
str(crimes_raw)
```

# Limpieza {.tabset .tabset-pills}

Se procede a limpiar cada dataset.

## Viajes

### Utilidad de las columnas

Se realiza un resumen basico de las variables.

```{r summary_trips}
summary(trips_raw)
```

Se encuentra lo siguiente con respecto a la utilidad de las columnas:

| Variable                         | Condicion                                                                                  | Accion              |
|----------------------------------|--------------------------------------------------------------------------------------------|---------------------|
| `seq_id`, `hubway_id`, `bike_nr` | Son un id's de base de datos, no tienen significado y no sirven para unir con otro dataset | Remover del dataset |
| `status`                         | Es un factor con un solo nivel, no tiene utilidad                                          | Remover del dataset |
|                                  |                                                                                            |                     |

```{r remove_trips}
columns_to_remove <- c("seq_id", "hubway_id", "bike_nr", "status")

trips_tidy <- trips_raw[, -which(colnames(trips_raw) %in% columns_to_remove)]
str(trips_tidy)
```

Adicionalmente, puesto a que se busca analizar las edades de los usuarios, la columna `birht_date` sera convertida en `age`.

```{r age}
trips_tidy <- trips_tidy %>% rename(age = birth_date)

# 2014 is the year in which the data was generated
trips_tidy$age <- 2014 - trips_tidy$age
```

### Tipos de columnas

Las columnas `start_date` y `end_date` deben ser convertidas a un formato de tiempo.

```{r trips_types}
trips_tidy$start_date <- as.POSIXct(trips_tidy$start_date, tz = "EST", format = "%m/%d/%Y %H:%M:%S")
trips_tidy$end_date <- as.POSIXct(trips_tidy$end_date, tz = "EST", format = "%m/%d/%Y %H:%M:%S")

# Verificamos que todas las fechas hayan sido transformadas exitosamente
which(is.na(trips_tidy$start_date))
which(is.na(trips_tidy$end_date))

str(trips_tidy)
```

### Limpieza de columnas {.tabset .tabset-pills}

#### Duration

```{r trip_duration}
summary(trips_tidy$duration)
```

Esta columna parece tener duraciones negativas y muy altas, observaremos la distribución.

```{r trip_duration_viz}
ggplot(trips_tidy, aes(duration)) + geom_area(stat = "bin")

range_duration <- range(trips_tidy$duration)
range_duration

day_seconds <- 60 * 60 * 24

abs(range_duration[1] - range_duration[2]) / day_seconds
```

La distribucion de los datos esta sesgada hacia la izquierda, tiene valores negativos y un rango de 138 dias; revisamos la columna por outliers.

```{r trip_duration_outliers}
boxplot_duration <- boxplot(trips_tidy$duration)

duration_outliers <- boxplot_duration$out
number_of_outliers <- length(which(trips_tidy$duration %in% duration_outliers))

(number_of_outliers * 100) / length(trips_tidy$duration)
```

Visualizando la data sin los outliers (los picos en la distribución representan duraciones multiplo de 60, que significa los minutos que contabiliza la aplicacion):

```{r trip_duration_outliers2}
trips_duration_no_outliers <- trips_tidy[-which(trips_tidy$duration %in% duration_outliers), ]

ggplot(trips_duration_no_outliers, aes(duration)) + geom_bar()
```

Se remueven los registros con valores de `duration` negativos; los outliers positivos no se remueven, pues bajo la suscripcion anual, parece que un usuario puede rentar una bicicleta por 365 maximo.

```{r trip_duration_outliers_3}
trips <- trips_tidy[-which(trips_tidy$duration < 0), ]
str(trips)
```

#### Estacion de inicio

Esta columna no requiere limpieza.

```{r trips_strt_statn}
summary(trips$strt_statn)
```

#### Estacion final

Esta columna no requiere limpieza.

```{r trips_end_statn}
summary(trips$end_statn)
```

#### Tipo de usuario

Esta columna no requiere limpieza.

```{r trips_subsc_type}
summary(trips$subsc_type)
```

#### Codigo postal

Esta columna no requiere limpieza.

```{r trips_zip_code}
summary(trips$zip_code)
```

#### Dia de inicio de renta

Podemos observar que esta columna no parecen presentar valores fuera de rango.

```{r trips_start_date}
ggplot(trips, aes(start_date, ..count..)) + geom_histogram()
```

#### Dia de fin de renta

Podemos observar que esta columna no parecen presentar valores fuera de rango.

```{r trips_end_date}
ggplot(trips, aes(end_date, ..count..)) + geom_histogram()
```

#### Edad

Esta columna no requiere limpieza.

```{r trips_age}
summary(trips$age)
```

#### Genero

Esta columna no requiere limpieza.

```{r trips_gender}
summary(trips$gender)
```

## Estaciones

### Utilidad de las columnas

Se realiza un resumen basico de las variables.

```{r stations_summary}
summary(stations_raw)
```

Las columna `terminal` es un identificador que no tiene significado y tampoco sirve para hacer un join con otros datos, se removera.

```{r stations_columns}
stations_columns_to_remove <- c("terminal")

stations <- stations_raw[, -which(colnames(stations_raw) %in% stations_columns_to_remove)]
str(stations)
```

# Preguntas de complejidad 1 {.tabset .tabset-pills}

¿Quién ha utilizado más el servicio de bicicletas?

Para responder las siguientes preguntas se prepara un dataset con el join de los viajes y estaciones.

```{r trips_stations}
start_stations <- stations %>% setNames(paste0("start_station_", names(.)))
end_stations <- stations %>% setNames(paste0("end_station_", names(.)))

trips_stations <- trips %>%
  filter(!is.na(strt_statn) & !is.na(end_statn)) %>%
  left_join(start_stations, by = c("strt_statn" = "start_station_id"), copy = TRUE) %>%
  left_join(end_stations, by = c("end_statn" = "end_station_id"), copy = TRUE) %>%
  select(-c(strt_statn, end_statn))

str(trips_stations)
```

## ¿Mujeres o hombres?

Los hombres utilizan mas el servicio. Aun considerando que el 29.92% de los generos son missing values (`""`), asumiendo que todos estos fuesen mujeres, igualmente no sobrepasaria la cantidad de hombres.

```{r 1.1}
trips_na_gender <- trips[which(trips$gender == ""), ]
trips_female <- trips[which(trips$gender == "Female"), ]
trips_male <- trips[which(trips$gender == "Male"), ]

nrow(trips_male) > nrow(trips_female) + nrow(trips_na_gender)

ggplot(trips, aes(gender, ..count..)) + geom_bar()
```

## ¿Personas mayores o jóvenes?

El 77.79% de los datos de edad son missing value, por lo tanto no es posible extraer una conclusion final sobre quien usa mas la plataforma.

```{r 1.2}
trips_na_age <- trips[which(is.na(trips$age)), ]

(nrow(trips_na_age) * 100) / nrow(trips)
```

Sin embargo, considerando los valores no `NA` podemos observar que la mediana de las edades es 35 años, lo cual indica que el 50% de los usuarios con edad reportada son relativamente jovenes, centrandose alrededor de los 31 años (moda) 

```{r 1.2a}
median(trips$age, na.rm = TRUE)

get_mode <- function(var) {
  uniqv <- unique(var)
  uniqv[which.max(tabulate(match(var, uniqv)))]
}

get_mode(trips$age[-which(is.na(trips$age))])

ggplot(trips, aes(age, ..count..)) + geom_bar()
```

## ¿Suscritos o solo usuarios que han utilizado el servicio una sola vez?

El tipo de usuario mas frecuente es el registrado.

```{r 1.3}
ggplot(trips, aes(subsc_type, ..count..)) + geom_bar()
```

## ¿Más en Boston que en Cambridge?

Se han solicitado mas viajes en Boston.

```{r 1.4}
ggplot(trips_stations, aes(start_station_municipal, ..count..)) + geom_bar()
```

## ¿Cuáles son las tres estaciones donde han llegado más viajes en estas bicicletas?

```{r 1.5}
top_end_stations <- trips_stations %>%
  group_by(end_station_station) %>%
  summarise(number_of_trips = n()) %>%
  arrange(desc(number_of_trips)) %>%
  top_n(3)

top_end_stations
```

## ¿Cuáles son las cinco estaciones desde donde han salido la mayor cantidad de viajes en estas bicicletas?

```{r 1.6}
top_start_stations <- trips_stations %>%
  group_by(start_station_station) %>%
  summarise(number_of_trips = n()) %>%
  arrange(desc(number_of_trips)) %>%
  top_n(5)

top_start_stations
```

## ¿Cuáles son los cinco recorridos que tuvieron la mayor duración (de mayor a menor)?

Se seleccionan con la duracion en dias.

```{r 1.7}
top_durations <- trips_stations %>%
  select(start_station_station, end_station_station, duration) %>%
  mutate(duration = duration / day_seconds) %>%
  arrange(desc(duration)) %>%
  top_n(5)

top_durations
```

## ¿Cuáles son los cinco recorridos que tuvieron la menor duración (de menor a mayor)?

Existen recorridos con duraciones en 0 segundos, donde la estacion de inicio y fin son iguales. Esto puede indicar que se trataba de alguna prueba o mal funcionamiento de la plataforma.

```{r 1.8}
bottom_durations <- trips_stations %>%
  select(start_station_station, end_station_station, duration) %>%
  arrange(duration)

head(bottom_durations)
```

Sin considerar los viajes en 0 segundos:

```{r 1.8a}
bottom_durations <- trips_stations %>%
  select(start_station_station, end_station_station, duration) %>%
  filter(duration > 0) %>%
  arrange(duration)

head(bottom_durations)
```

# Preguntas de complejidad 2 {.tabset .tabset-pills}

## ¿Más durante el fin de semana que durante los días de semana?

Se realizan mas viajes entre semana.

```{r 2.1}
get_weekend <- function(date_posixct) {
  wd <- wday(date_posixct)

  is_weekend <- wd %in% c(1, 7)

  label <- ifelse(is_weekend, "Weekend", "Weekday")

  return(as.factor(label))
}

trips_by_weekend <- trips %>%
  mutate(is_weekend = get_weekend(start_date)) %>%
  select(is_weekend) %>%
  group_by(is_weekend) %>%
  summarise(number_of_trips = n())

trips_by_weekend
```

## ¿Más durante las horas pico?

Se solicitan mas viajes durante horas pico.

```{r 2.2}
get_rush <- function(date_posixct) {
  h <- hour(date_posixct)

  is_rush <- h %in% c(6:9, 16:19)

  label <- ifelse(is_rush, "Rush hour", "Not rush hour")

  return(as.factor(label))
}

trips_by_rush <- trips %>%
  mutate(is_rush = get_rush(start_date))

ggplot(trips_by_rush, aes(is_rush, ..count..)) + geom_bar()
```

## ¿Más durante la temporada de verano que la de otoño?

Se utiliza mas durante otoño.

```{r 2.3, cache=TRUE}
# based on northern meteorooigical seasons
get_season <- function(dt) {
  m <- month(dt)

  label <- NA

  if (m %in% c(3:5)) {
    label <- "spring"
  } else if (m %in% c(6:8)) {
    label <- "summer"
  } else if (m %in% c(9:11)) {
    label <- "fall"
  } else {
    label <- "winter"
  }

  return(label)
}

trips_by_season <- trips
trips_by_season$season <- as.factor(sapply(trips_by_season$start_date, get_season))

ggplot(trips_by_season, aes(season, ..count..)) + geom_bar()
```

## ¿Cuáles son las horas de mayor demanda de bicicletas?

Las horas de mayor demanda son a las 8:00 AM y 5:00 PM.

```{r 2.4}
trips_by_hour <- trips %>%
  select(start_date) %>%
  mutate(hour = hour(start_date))

ggplot(trips_by_hour, aes(hour, ..count..)) + geom_bar()
```

# Preguntas de complejidad 3 {.tabset .tabset-pills}

## ¿Cuales son los crímenes más reportados?

Los crimenes mas reportados son accidentes de transito, hurto y asistencia medica.

```{r 3.1}
crimes_by_group <- crimes_raw %>%
  group_by(OFFENSE_CODE_GROUP) %>%
  summarise(number_of_crimes = n())

ggplot(crimes_by_group) +
  geom_point(aes(x = reorder(OFFENSE_CODE_GROUP, number_of_crimes), y = number_of_crimes)) +
  coord_flip()
```

## ¿Cuáles son los tres barrios más seguros y los tres barrios menos seguros de Boston?

Se visualiza en cuales barrios de Boston se reportan mas crimenes.

```{r 3.2}
boston_neighborhoods <- read.csv("neighborhoods.csv")

crimes_no_coord_na <- crimes_raw[which(!is.na(crimes_raw$LATITUDE) & !is.na(crimes_raw$LATITUDE)), ]

getCount <- function(lng, lat) {
  count <- point.in.polygon(crimes_no_coord_na$LATITUDE, crimes_no_coord_na$LONGITUDE, lng, lat)

  return(sum(count))
}

grouped_neighborhoods <- boston_neighborhoods %>%
  group_by(neighborhood) %>%
  summarise(count = getCount(lng, lat))

boston_neighborhoods_crimes <- boston_neighborhoods %>%
  left_join(grouped_neighborhoods, by = c("neighborhood" = "neighborhood"), copy = TRUE)

ggplot() +
  geom_polygon(data = boston_neighborhoods_crimes, aes(x = lat, y = lng, group = neighborhood, fill = count)) +
  coord_map()
```

En orden descendente, los barrios con mas crimenes reportados son:

```{r 3.2a}
extract_neighborhood <- function(name) {
  ex <- str_extract(name, "[^_\\d]+")

  return(ex)
}

crimes_by_neighborhood <- boston_neighborhoods_crimes %>%
  group_by(neighborhood) %>%
  summarise(number_of_crimes = unique(count)) %>%
  mutate(full_neighborhood = extract_neighborhood(neighborhood)) %>%
  group_by(full_neighborhood) %>%
  summarise(number_of_crimes = sum(number_of_crimes)) %>%
  arrange(desc(number_of_crimes))

ggplot(crimes_by_neighborhood, aes(x = reorder(full_neighborhood, number_of_crimes), y = number_of_crimes)) +
  geom_point() +
  coord_flip()
```
